【裁判字號】    94,訴,3168
【裁判日期】    950719
【裁判案由】    有關教育事務
【裁判全文】
臺北高等行政法院裁定
                                     94年度訴字第03168號
                              .
原      告  甲○○          1.
法定代理人  乙○○
被      告  國立瑞芳高級工業職業學校
代  表  人  丙○○（校長）
訴訟代理人  丁○○
            己○○
            戊○○
上列當事人間因有關教育事務事件，原告提起行政訴訟。就原告
備位聲明部分，本院裁定如下：
    主  文
原告之訴駁回。
訴訟費用由原告負擔。
    理  由
一、就原告先位聲明：「判令原告可以註冊於國立瑞芳高級工業
    職業學校進修部」部分，本院另為判決，合先敘明。
二、就原告備位聲明：「判令原告可以借讀於國立瑞芳高級工業
    職業學校進修部建築科」部分：
１、按以中央或地方機關對其申請案件予以駁回，致其權利或法
    律上利益受違法損害為由，向高等行政法院提起請求該機關
    應為行政處分或應為特定內容之行政處分之訴訟，依行政訴
    訟法第5條第2項規定，以經訴願程序為前提，茍未經訴願程
    序逕行提起行政訴訟，即屬同法第107條第1項第10款之起訴
    不備其他要件，且此項欠缺無法命補正，依該法條第1項前
    段即應以裁定駁回之。
２、本件原告於民國（下同）94年9月就讀於國立關山高級工商
    職業學校（下稱關山工商）綜合高中部一年級，因認身體健
    康及住宿環境不佳等因素致適應不良，依其原就讀關山工商
    綜合高中部之借讀證明書，於94年9月間向被告申請借讀該
    校進修部建築科，被告以原告原在關山工商綜合高中部就讀
    ，而被告並未設綜合高中部，兩校科別不同，不符「國立及
    臺灣省私立高級進修學校學生學籍管理作業補充規定」第拾
    條之規定，乃口頭拒絕其借讀之申請。原告不服，未經訴願
    程序，於94年10月6日逕向本院提起行政訴訟，備位聲明請
    求判令原告可以借讀於被告學校進修部建築科。而兩造對於
    上開事實，並不爭執（見本院95年5月10日準備程序筆錄及
    95年7月5日言詞辯論筆錄所載），自堪信為真實。
３、按司法院釋字第382號解釋理由書，明揭：「公立學校係各
    級政府依法令設置實施教育之機構，具有機關之地位，．．
    在實施教育之範圍內，有錄取學生、確定學籍、獎懲學生、
    核發畢業或學位證書等權限，係屬由法律在特定範圍內授與
    行使公權力之教育機構，於處理上述事項時亦具有與機關相
    當之地位（參照本院釋字第269號解釋）。是各級公私立學
    校依有關學籍規則或懲處規定，對學生所為退學或類此之處
    分行為，足以改變其學生身分及損害其受教育之機會，此種
    處分行為應為訴願法及行政訴訟法上之行政處分，並已對人
    民憲法上受教育之權利有重大影響。人民因學生身分受學校
    之處分，得否提起行政爭訟，應就其處分內容分別論斷．．
    」經查，本件被告依「國立及臺灣省私立高級進修學校學生
    學籍管理作業補充規定」第拾條規定，口頭拒絕原告借讀之
    申請，係一影響原告受教育權利之行政處分，而原告所提起
    之備位之訴，乃行政訴訟法第5條第2項規定之拒絕申請之訴
    ，是原告仍應經訴願程序後，方得合法提起行政訴訟，然查
    原告未經訴願程序即逕行提起本件課予義務之訴，已見前述
    ，則依前開規定及說明，其起訴難認為合法，應予駁回。
４、依行政訴訟法第107條第1項第10款、第104條，民事訴訟法
    第95條、第78條，就原告備位之訴，裁定如主文。
中    華    民    國    95    年     7    月    19    日
                        第六庭審判長法  官  黃清光
                                    法  官  陳鴻斌
                                    法  官  曹瑞卿
上為正本係照原本作成。
如不服本裁定，應於送達後10日內向本院提出抗告狀（須按他造
人數附繕本）。
中    華    民    國    95    年     7    月    19    日
                                    書記官  方偉皓


司法院資訊處製作；財團法人民間司法改革基金會備份。
